臺灣屏東地方法院刑事判決
110年度原訴字第23號
公  訴  人  臺灣屏東地方檢察署檢察官
被      告  鍾杰民



選任辯護人  葉武侯律師
上列被告因違反毒品危害防制條例等案件，經檢察官提起公訴（
110年度偵字第15、1764、3155、3984、5061號），本院判決如
下：
    主  文
丁○○共同犯妨害國幣懲治條例第三條第一項之偽造幣券罪，處有
期徒刑伍年貳月。扣案如附表編號一至十一所示之物，均沒收。
又犯藥事法第八十三條第一項之轉讓偽藥罪，處有期徒刑參月。
扣案如附表編號十二至十三所示之物，均沒收。   
    事  實
一、丁○○、丙○○、乙○○（後2人經本院另行審理）均明知中央銀
    行發行之新臺幣為國幣，且面額新臺幣（下同）1,000元之
    紙鈔為通用之中華民國紙幣，其等3人竟基於意圖供行使之
    用而偽造通用紙幣之犯意聯絡，由丁○○提議，3人共同於民
    國110年3月8日至址設屏東縣○○市○○路000號之順發3C量販店
    ，購買如附表編號二所示之彩色印表機1台。丁○○等3人復於
    同日共同至址設屏東縣○○市○○路000號之101文具天堂，以手
    觸摸各式紙張，選擇與真鈔觸感相仿者，並購買如附表編號
    六所示之3孔活頁內紙，並於同日將前開印表機、紙張及如
    附表編號三至四、十所示之工具均搬入丁○○位於屏東縣○○市
    ○○○路000號14樓之居所（下稱丁○○居所）。丁○○等3人即共
    同在丁○○居所，以前開工具，先將真鈔作為底稿，以彩色印
    表機接續仿印，偽造紙幣正反面，再以美工刀、剪刀及塑膠
    尺裁剪至現行面額1,000元紙鈔之規格，以此方式偽造中央
    銀行所隸屬之中央造幣廠製造發行面額為1,000元之中華民
    國國幣紙鈔成品275張、半成品69張及失敗品1包。丁○○並以
    如附表編號七所示之筆記本作為紀錄偽造幣券過程之工具、
    另蒐集如附表編號八所示之藥局清冊作為其後欲行使偽造幣
    券之店家名單。前揭偽造幣券期間，丁○○尚持如附表編號十
    一所示之手機作為與丙○○聯繫之聯絡工具。丁○○嗣於110年3
    月13日8時6分許，與乙○○及2名真實身分不詳之傳播妹，共
    乘車牌號碼000-0000號自用小客車至位於屏東縣○○市○○路00
    0號之金品味檳榔攤，丁○○因酒後興起，竟基於行使偽造通
    用紙幣之犯意，持上開偽造之千元鈔成品3張，交付予該檳
    榔攤店員甲○○，用以支付購買價格合計2,770元之THE GLENL
    IVET洋酒2瓶、7星菸2包、礦泉水2瓶（另附贈2瓶礦泉水）
    之費用，並表示不用找錢等語，甲○○一時未察覺收受偽鈔，
    因而如數交付商品。嗣甲○○察覺有異，報警處理，該上開偽
    鈔3張遂交由警方查扣。警方於110年3月19日11時10分許，
    持本院核發之搜索票至丁○○居所執行搜索，現場查扣如附表
    所示之物（不含上開已交付之偽鈔3張）及丙○○所有之房屋
    租賃契約書1本、手機1支，並以現行犯當場逮捕丁○○、丙○○
    。警方復策動乙○○於110年5月12日投案，而查悉全情。
二、丁○○明知愷他命（Ketamine）係毒品危害防制條例第2條第2
    項第3款所列之第三級毒品，亦係行政院衛生福利部所公告
    之第三級管制藥品，除依藥事法相關規定製造之針劑外，係
    屬藥事法第20條第1項第1款所稱未經核准擅自製造之偽藥，
    未經許可，不得非法轉讓，竟基於轉讓偽藥愷他命之犯意，
    於110年3月18日22時許，在前揭丁○○居所，將重量不詳之愷
    他命置於如附表編號十二所示之K盤上提供予丙○○捲入香菸
    點燃後施用，以此方式無償轉讓數量不詳之偽藥愷他命（無
    證據證明淨重達20公克以上）予丙○○1次。嗣經警方因上開
    偽造通用紙幣案件至丁○○居所執行搜索，當場扣得如附表編
    號十二至十三所示之物，始悉上情。
三、案經甲○○訴由屏東縣政府警察局屏東分局報告臺灣屏東地方
    檢察署檢察官偵查後起訴。
    理  由
壹、證據能力：
    按被告以外之人於審判外之言詞或書面陳述，除法律有規定
    者外，不得作為證據；被告以外之人於審判外之陳述，雖不
    符刑事訴訟法第159條之1至第159條之4之規定，而經當事人
    於審判程序同意作為證據，法院審酌該言詞陳述或書面陳述
    作成時之情況，認為適當，亦得為證據，當事人、代理人或
    辯護人於法院調查證據時，知有第159條第1項不得為證據之
    情形，而未於言詞辯論終結前聲明異議者，視為有前項之同
    意，刑事訴訟法第159條第1項、第159條之5分別定有明文。
    本案後引具有傳聞性質之言詞或書面證據，均為被告以外之
    人於審判外之陳述而屬傳聞證據，檢察官、被告丁○○（下稱
    被告）及其之辯護人於本院準備程序及審理時均表示同意有
    證據能力（見本院卷一第172頁，本院卷二第79頁），檢察
    官及被告、辯護人迄於言詞辯論終結前，亦未聲明異議，本
    院審酌相關言詞或書面陳述作成時之情況，核無違法取證或
    其他瑕疵，認為以之作為證據為適當，前開具傳聞性質之相
    關言詞或書面陳述，自得作為證據。至其餘援用之非供述證
    據亦無證據證明係公務員違背法定程序所取得，自均有證據
    能力。
貳、實體部分：
一、認定事實所憑之證據及理由：　　
  ㈠事實欄一部分：
　⒈就事實一部分，訊據被告於警詢、偵訊、本院訊問、準備程
    序與審理時均坦承不諱（見警75600號卷第5至24頁，偵3155
    號卷第13至16、25至33、151至156、173至175頁，本院卷一
    第39至40、169至170頁，本院卷二第78、94頁），核與證人
    即同案被告丙○○、乙○○、證人甲○○於警詢及偵訊中證述之情
    節大致相符（見警75600號卷第25至40頁，偵3155號卷第15
    、35至43、161至167頁，偵5061號卷第3至6、19至39頁），
    並有本院110年聲搜字第180號搜索票、屏東縣政府警察局屏
    東分局搜索扣押筆錄、扣押物品目錄表、扣押物品收據、屏
    東縣政府警察局屏東分局扣押筆錄、扣押物品目錄表、扣押
    物品收據（甲○○部分）、丁○○居所平面圖、房屋租賃契約書
    、蒐證照片、監視器翻拍照片及扣案物照片等件（見警7560
    0號卷第41至51、62至64、68至90頁，偵3155號卷第123至14
    1頁）在卷可參；此外，另有附表編號一至十一所示之偽造
    通用紙幣成品、半成品及相關工具等扣案可資佐證。
　⒉按妨害國幣懲治條例第3條第1項偽造幣券罪，並不以所偽造
    之幣券與真鈔完全相同為必要，以彩色影印方式印製幣券，
    外觀上足以使人誤為真鈔，即為已足，而屬既遂（最高法院
    88年度台上字第5775號、92年度台上字第3729號、94年度台
    上字第4374號判決意旨參照）。查被告及同案被告丙○○、乙○○利用扣案之彩色印表機(見警75600號卷第71頁)，以彩色
    列印方式印製新臺幣幣券，縱其紙質非如真鈔精緻，且無雷
    射條反光，但其大小、顏色、樣式等均與真鈔近似，又以彩
    色列印方式仿印，外觀圖案與一般真鈔相同(流水號均為：N
    W287544EK)，此有扣案偽鈔照片存卷可參(見警75600號卷第
    69至70、89至90頁)。查彩色印表機之功能、畫質均佳，可
    列印精美之圖像，以此等設備刻意製造偽鈔，要非一般人肉
    眼乍看之下，即可輕易辨別真偽。尤其是在晚間、燈光昏暗
    時，抑或對方稍未提防或對象係年長者，或者行使時事先刻
    意搓揉，製造折痕，讓人誤以為舊鈔，均足使人誤認其為真
    鈔，而有於坊間流通之可能，當屬偽造幣券既遂無訛。
　⒊綜上，被告出於任意性之自白與事實相符。從而上開事證明
    確，被告此部分之犯行堪以認定，應依法論科。
　㈡事實欄二部分：　　
　  前揭事實，業據被告於偵查中及本院審理時皆供承在卷（見
    警75600號卷第23至24頁，偵3155號卷第175頁，本院卷一第
    39至40、169至170頁，本院卷二第78、94頁，核與證人丙○○
    於警詢時之證詞相符（見警75600號卷第32至36頁），並有
    本院110年聲搜字第180號搜索票、屏東縣政府警察局屏東分
    局搜索扣押筆錄、扣押物品目錄表、扣押物品收據等件在卷
    可證（見警75600號卷第41至47頁），復證人丙○○於事實欄
    三所示轉讓偽藥時間之17小時內即110年3月19日14時40分許
    經警徵得其同意所採集之尿液，經初步檢驗結果，係呈愷他
    命代謝物陽性反應無誤，此有勘察採證同意書、屏東縣政府
    警察局屏東分局毒品案件涉嫌人尿液採證編號姓名對照表在
    卷可按（見警89400號卷第50、52頁）。基上所述，被告前
    開任意性自白與事實相符，實堪採信。本案此部分事證明確
    ，被告前開犯行，亦堪認定，亦應依法論科。
二、論罪科刑：
　㈠事實欄一部分：
　⒈按妨害國幣懲治條例第1條第1項規定，本條例所稱之國幣，
    係指中華民國境內，由中央政府或其授權機關所發行之紙幣
    或硬幣。而中央銀行於57年7月1日在臺復業後，即已委託臺
    灣銀行發行新臺幣，自是時起，新臺幣已具有國幣之功能，
    如有偽造、變造之行為，應依妨害國幣懲治條例治罪（參照
    司法院大法官釋字第99號解釋及最高法院56年台上字第2171
    號判例）。又按妨害國幣懲治條例第3條第1項之意圖供行使
    之用而偽造幣券罪，為刑法第195條之罪之特別法規定，且
    保護法益相同，係一行為有兩種不同法律處罰之法條競合關
    係，應依特別法優於通法原則，適用法定刑度較重之特別法
    ，即妨害國幣懲治條例第3條第1項之罪論處。又行使偽造幣
    券之行為，本含有詐欺之性質，自不再論以詐欺取財罪。復
    按偽造幣券後，持之以行使，其低度之行使行為，當然吸收
    於高度之偽造行為，祇應論以意圖供行使之用而偽造貨幣之
    罪（最高法院29年度上字第609號判例參照）。故核被告就
    事實欄一之偽造幣券部分所為，係犯妨害國幣懲治條例第3
    條第1項之偽造幣券罪。被告偽造幣券之犯行，係在同一地
    點，密切接近之時間陸續完成，在時間差距上難以強行分開
    ，應視數個舉動之接續施行，合為包括之一行為予以評價，
    應論以接續犯，為包括之一罪。
　⒉被告於為如事實欄一所示之偽造幣券犯行後，復為行使偽造
    通用紙幣行為，該行使偽造通用紙幣之低度行為應為偽造幣
    券之高度行為所吸收，不另論罪。又行使偽造幣券之行為，
    本含有詐欺之性質，自不再論以詐欺取財罪。公訴意旨認被
    告行使偽造通用紙幣之犯行，應論以詐欺取財罪，且與偽造
    幣券犯行分論併罰等語，容有誤會，附此敘明。
  ⒊又被告與同案被告丙○○、乙○○就上開就事實欄一所示之偽造
    幣券部分，具有犯意聯絡及行為分擔，應依刑法第28條之規
    定，論以共同正犯。
　㈡事實欄二部分：　
　⒈按毒品危害防制條例第8條第3項之轉讓第三級毒品罪及藥事
    法第83條第1項之轉讓偽藥罪，同有處罰轉讓愷他命之規定
    ，故行為人明知為偽藥而轉讓予他人者，其轉讓行為同時該
    當於上開2罪，屬法條競合，應依重法優於輕法、後法優於
    前法等法理，擇一處斷。而依藥事法第83條第1項規定，轉
    讓偽藥罪之法定最重本刑為7年以下有期徒刑，得併科5千萬
    元以下罰金，較毒品危害防制條例第8條第3項轉讓第三級毒
    品罪之法定本刑3年以下有期徒刑，得併科30萬元以下罰金
    為重，依重法優於輕法之法理，擇一適用藥事法第83條第1
    項轉讓偽藥罪處斷。
　⒉是核被告就事實欄二所為，係犯藥事法第83條第1項之轉讓偽
    藥罪。又因藥事法無處罰持有偽藥之明文，且基於法律一體
    適用，被告所為既依藥事法第83條第1項之規定論處，其持
    有偽藥並未構成犯罪，自無持有低度行為應為轉讓高度行為
    所吸收之吸收關係存在。
　⒊按犯毒品危害防制條例第4條至第8條之罪於偵查及歷次審判
    中均自白者，減輕其刑，同條例第17條第2項定有明文。另
    按轉讓同屬禁藥之第二級毒品甲基安非他命（未達法定應加
    重其刑之一定數量）予成年人（非孕婦），經依法規競合之
    例，擇法定刑較重之藥事法第83條第1項轉讓禁藥罪論處，
    被告於偵查及審判中均自白，仍應適用毒品危害防制條例第
    17條第2項之規定減輕其刑（最高法院109年度台上大字第42
    43號裁定意旨可資參照）。而行為人轉讓同屬偽藥之第三級
    毒品，既同該當於藥事法第83條第1項轉讓偽藥罪及毒品危
    害防制條例第8條第3項轉讓第三級毒品罪之構成要件，應擇
    較重之轉讓偽藥罪論處。依同一法理，倘有合於毒品危害防
    制條例第17條第2項之情形，亦應採相同見解。查被告就本
    案所犯轉讓偽藥之犯行，於偵查中迄於本院審理中均自白犯
    行乙情，業如前述，依前揭說明，應依毒品危害防制條例第
    17條第2項規定，減輕其刑。　　　　
　㈢被告所犯上開2罪間（偽造幣券罪、轉讓偽藥罪），犯意各別
    ，行為互殊，應予分論併罰。　　　
　㈣爰以行為人責任為基礎，審酌被告不循正當途徑獲致財富，
    竟與同案被告丙○○、乙○○共同為偽造幣券行為，並持之行使
    ，其行為已影響國家社會金融秩序，誠屬非是。又被告無視
    於愷他命對於人體健康之戕害及國家對於杜絕轉讓偽藥之禁
    令，猶轉讓愷他命予他人施用，危害他人身心健康甚鉅。惟
    念其犯罪後已知坦認犯行，且與告訴人甲○○達成調解並已履
    行完畢，此有本院調解筆錄附卷可參（見本院卷一第265至2
    68頁），足見被告態度尚可，兼衡其犯罪動機、目的、手段
    及參與程度、分工角色(偽造貨幣部分)，本案偽造之偽鈔成
    品(共275張)及偽鈔半成品(69張)，數量尚非鉅大；其轉讓
    偽藥之僅對象1人、次數1次，非造成偽藥廣泛之流通危害程
    度等犯罪情節。復審酌被告於本院自述高中肄業之智識程度
    ，務農、月收入約2、3萬元、未婚有1名未成年子女之家庭
    生活狀況（見本院卷二第94頁）等一切情狀，分別量處如主
    文欄所示之刑。
三、沒收：
　㈠按刑法施行法第10條之3第2項規定：「105年7月1日前施行之
    其他法律關於沒收、追徵、追繳、抵償之規定，不再適用。
    」而妨害國幣懲治條例第6條：「犯本條例之罪者，其銀類
    、金類、新舊各種硬幣，偽造、變造或損毀之幣券，不問屬
    於犯人與否，沒收之。」之規定係自62年9月4日施行，揆諸
    上開刑法施行法規定，自105年7月1日起，在違反妨害國幣
    懲治條例案件中有關偽造幣券之沒收與否，即不再適用妨害
    國幣懲治條例第6條規定，而應回歸適用刑法之相關規定。
    又按刑法第200條所定：「偽造、變造之通用貨幣、紙幣、
    銀行券，減損分量之通用貨幣及前條之器械原料，不問屬於
    犯人與否，沒收之。」其中所稱器械原料，專指同法第199
    條意圖供偽造、變造或減損上揭幣券或分量之用，而製造、
    交付或收受之各項器械原料，並不包括犯其他法條所用之器
    械原料，是若行為人非犯該第199條之罪，而係犯本章其他
    之罪，則其所用器械原料或所得之半成品，應視各該性質，
    分別依刑法第38條第1項第2款(現行法改為第38條第2項)或
    第3款規定為沒收之宣告（最高法院100年度台上字第2802號
    判決要旨要旨參照）。是以扣案如附表一編號一所示之物(
    仟元偽鈔成品275張)，應依刑法第200條規定為沒收之諭知
    ；如附表一編號二至十一所示之物，則非刑法第200條所規
    定應予沒收之範圍，惟均屬被告所有，分係供其犯本件偽造
    幣券犯罪所用之物（附表編號二至四、六至七、十至十一）
    、犯罪預備之物（附表編號八，因被告尚未至藥局行使偽造
    通用紙幣）及犯罪所生之物（附表編號五偽鈔半成品、編號
    九偽鈔失敗品）等情，業據被告陳述在卷（見本院卷二第92
    至93頁），均應依刑法第38條第2項規定，宣告沒收之。
　㈡按犯罪所得，屬於犯罪行為人者，沒收之。但有特別規定者
    ，依其規定；宣告前2條之沒收或追徵，有過苛之虞、欠缺
    刑法上之重要性、犯罪所得價值低微，或為維持受宣告人生
    活條件之必要者，得不宣告或酌減之，刑法第38條之1第1項
    、第38條之2第2項分別定有明文。查扣案如附表編號十五所
    示之THE GLENLIVET洋酒2瓶，及未扣案之7星菸2包、礦泉水
    4瓶等物，均為被告就本案行使偽造通用紙幣犯行之犯罪所
    得，本均應依刑法第38條之1第1項之規定予以宣告沒收，惟
    如前所述，被告與告訴人達成調解，本院認被告業已賠償被
    害人之損失，應達到沒收制度剝奪被告犯罪所得之立法目的
    ，如本案仍諭知沒收被告上揭犯罪所得，將使被告承受過度
    之不利益，顯屬過苛，爰依刑法第38條之2第2項之規定，不
    另諭知沒收被告之犯罪所得。　　　　
　㈢又扣案如附表編號十二至十三所示之K盤及毒品殘渣袋各1個
    ，為被告所有且供其犯本案轉讓偽藥犯行所用之犯罪工具乙
    情，業據被告自陳在卷（見本院卷第93頁）。且前開物品經
    員警初步鑑驗均含有第三級毒品愷他命成分，有屏東縣政府
    警察局屏東分局崇蘭派出所查獲毒品防制條例毒品初步檢驗
    報告書在卷可憑（見警89400號卷第41至42頁）。因前揭物
    品無法完全與上開毒品析離，且無析離之實益及必要，應與
    其內之毒品視為一體，均屬第三級毒品。茲因被告之轉讓偽
    藥行為構成犯罪，前揭物品即屬不受法律保護之違禁物，爰
    依刑法第38條第1項之規定於被告所為轉讓偽藥罪刑項下宣
    告沒收之。
　㈣至扣案如附表編號十四所示之物，與本案犯行無關，業據被
    告供陳在卷（見本院卷二第93頁），是依卷存事證，尚無從
    認定係供本案犯行所用，亦非違禁物，自無庸宣告沒收，附
    此敘明。　
據上論斷，應依刑事訴訟法第299條第1項前段(依刑事判決精簡
原則，僅記載程序法條)，判決如主文。　　
本案經檢察官楊士逸提起公訴，檢察官周亞蒨、王雪鴻到庭執行
職務。
中　　華　　民　　國　　111 　年　　11　　月　　29　　日
                  刑事第二庭    審判長法  官  程士傑
　　　　　　　　　                    法  官  楊子龍
　　　　　　　　　　　　　　　　　　　法  官  張瑞德
以上正本證明與原本無異。
如不服本判決應於收受判決後20日內向本院提出上訴書狀，並應
敘述具體理由；其未敘述上訴理由者，應於上訴期間屆滿後20日
內向本院補提理由書（均須按他造當事人之人數附繕本）「切勿
逕送上級法院」。
中　　華　　民　　國　　111 　年　　12　　月　　1 　　日
                                      書記官  李佩玲
　　　　　　　　　　　　　　　　
附錄法條：　　
妨害國幣懲治條例第3條第1項
意圖供行使之用，而偽造、變造幣券者，處5年以上有期徒刑，
得併科新臺幣5百萬元以下罰金。

藥事法第83條第1項
明知為偽藥或禁藥，而販賣、供應、調劑、運送、寄藏、牙保、
轉讓或意圖販賣而陳列者，處7年以下有期徒刑，得併科新臺幣5
千萬元以下罰金。

附表：
編號 品名 數量 單位 備註 一 新台幣1,000元偽鈔（含丁○○交付予甲○○之3張） 275 張 所有人：丁○○ 二 Epson L3110彩色影印機 1 台 所有人：丁○○ 三 美工刀 1 支 所有人：丁○○ 四 剪刀 1 支 所有人：丁○○ 五 新台幣1,000元偽鈔半成品（含白紙1張） 69 張 所有人：丁○○ 六 3孔活頁内紙 4 本 所有人：丁○○ 七 筆記本 2 本 所有人：丁○○ 八 藥局清冊 1 件 所有人：丁○○ 九 偽鈔失敗品 1 包 所有人：丁○○ 十 塑膠尺 1 支 所有人：丁○○ 十一 IPHONE 手機 11 PRO MAX（鏡面破裂） 1 支 ⒈所有人：丁○○ ⒉IMEI：000000000000000 十二 K盤 1 個 ⒈所有人：丁○○ ⒉初步檢驗結果：愷他命陽性反應 十三 毒品殘渣袋 1 個 ⒈所有人：丁○○ ⒉初步檢驗結果：愷他命陽性反應 十四 電腦主機（空機殼） 2 台 所有人：丁○○ 十五 THE GLENLIVET 洋酒 2 瓶 所有人：丁○○